臺灣高等法院刑事判決
110年度上訴字第1530號
上  訴  人  
即  被  告  顏煒僥



選任辯護人  舒正本律師
            王俊權律師
上列上訴人即被告因違反毒品危害防制條例等案件，不服臺灣新
北地方法院109年度重訴字第27號，中華民國110年3月11日第一
審判決（起訴案號：臺灣新北地方檢察署109年度偵字第19759號
），提起上訴，本院判決如下：
    主  文
上訴駁回。
    事  實
一、顏煒僥明知海洛因屬毒品危害防制條例第2條第2項第1款明
    定之第一級毒品，不得非法持有、運輸，竟基於運輸第一級
    毒品之犯意，於民國109年5月11日9時51分許，駕駛車牌號
    碼000-0000號自用小客車，自國道3號高速公路土城交流道
    （國道3號44.7km）南下，至彰化縣社頭鄉某處，以新臺幣
    （下同）600萬元之價格，向某姓名、年籍資料不詳之成年
    人購入第一級毒品海洛因磚3塊後，擺放在上開車輛排檔桿
    下暗格內，旋駕車北上欲返回新北市土城區，其於13時42分
    許進入國道1號彰化埔鹽系統轉國道3號往北途經龍井、沙鹿
    、清水服務區-中港系統、大甲、苑里、通霄、後龍、大山
    、竹南、西濱、香山、茄苳、新竹系統、寶山、竹林、關西
    （國道3號84.6km），嗣於14時53分許行至新竹縣○道0號關
    西服務區(國道3號78.3km)臨停休憩，惟因另案通緝，由新
    北市政府警察局刑事警察大隊員警曾志友、余忠信、李新建
    、曾榆倫於同日15時30分許到場執行逮捕，曾志友搭載余忠
    信，將其職務上所駕駛掌管之偵防車（車牌號碼詳卷，下簡
    稱警方車輛1）停放在顏煒僥所駕車輛後方，李新建則駕駛
    另部偵防車（下簡稱警方車輛2）搭載曾榆倫，停放於顏煒
    僥所駕車輛前方隔安全島處，曾志友、余忠信、李新建、曾
    榆倫隨即下車表明身分且要求顏煒僥配合其勤務，顏煒僥明
    知員警曾志友、余忠信、李新建、曾榆倫等人為依法執行職
    務之警員，且停放在其所駕車輛後方之偵防車係員警職務上
    掌管之警用車輛，竟基於對公務員依法執行職務時施強暴及
    損壞公務員職務上掌管物品之犯意，不顧曾志友、余忠信、
    李新建、曾榆倫站立在其所駕車輛左前方及前方，即急遽駕
    車向前疾駛復往後方衝撞警方車輛1，以此強暴方式妨害警
    員曾志友、余忠信、李新建、曾榆倫執行公務，雖曾志友、
    李新建、曾榆倫及時閃避而未受傷，然余忠信仍受有左前臂
    多處擦傷等傷害，且警方車輛1因遭到撞擊，致該車左後車
    門鈑金、左後車窗玻璃等均毀損，致令不堪用，以此方式損
    壞警員職務上掌管之物品（顏煒僥涉犯毀損及傷害部分，未
    據告訴）。嗣經在場員警壓制顏煒僥後，當場查獲並扣得與
    本案無關之第一級毒品海洛因7包（淨重共6.1228公克，驗
    餘淨重共5.5788公克）、第二級毒品甲基安非他命3包（淨
    重共0.7413公克，驗餘淨重共0.7388公克）、第三級毒品愷
    他命1包（淨重共4.6964公克，驗餘淨重共4.6935公克）、
    安非他命吸食器1組及顏煒僥所有、供聯繫本件運輸毒品事
    宜所用BENQ廠牌行動電話1支暨非供本案所用之Apple廠牌型
    號IPHONE行動電話、Hugiga廠牌行動電話各1支；又於同日2
    1時40分許在顏煒僥所駕上開車輛排檔桿下暗格內扣得以黑
    色女襪包裹之第一級毒品海洛因磚3塊（淨重共1064公克，
    驗餘淨重共1061.76公克），始悉上情。 
二、案經新北市政府警察局刑事警察大隊報告臺灣新北地方檢察
    署（下稱新北地檢)檢察官偵查起訴。
    理  由
一、證據能力
    本判決下列所引非供述證據，檢察官、上訴人即被告顏煒僥
    及其辯護人於本院準備程序、審理時對於該等證據均未爭執
    證據能力（見本院卷第144至146、200至205頁），且無證據
    證明係公務員違背法定程序所取得，復無顯有不可信之情況
    或不得作為證據之情形，且與本案待證事實間具有相當之關
    聯性，並經本院依法踐行調查證據程序，依刑事訴訟法第15
    8條之4反面解釋，應認均有證據能力，而得採為判決之基礎
    。
二、認定事實所憑之證據及理由
    訊據被告雖坦承其於上開時、地取得並於車內放置第一級毒
    品海洛因磚3塊，而駕車行經國道3號高速公路關西服務區，
    及駕駛上開車輛衝撞員警致員警受有傷害暨偵防車遭毀損之
    客觀事實，惟否認有何運輸毒品及對公務員依法執行職務時
    施強暴或損壞公務員職務上掌管物品之犯意，辯稱：扣案海
    洛因磚是要供己施用，至衝撞偵防車係因警察一開始就敲破
    伊擋風玻璃，也沒有表明身份或提示證件，伊並不知是警察
    ，以為是仇人，被驚嚇才會踩油門；一開始警方就直接敲打
    玻璃了，伊連反應的機會都沒有，他也沒有表示他是警察，
    才會開車衝撞等語。辯護意旨略以：被告自土城交流道南下
    至彰化社頭鄉，以600萬元向不詳姓名男子購入海洛因磚3塊
    欲供作自己施用，在放置於排檔桿下方暗格後，即駕車北上
    欲回自己住處藏放，被告一再陳稱因疫情之後毒品價格上漲
    ，且不易購買，為供自己施用之目的而購入，所以購入之數
    量甚多，並非為防止檢警之查緝而以車輛移動藏放位置，以
    避免遭逮捕之搬運輸送罪可擬，並無任何積極證據可證明被
    告購入之目的在於運輸、販賣、轉讓或單純持有，即應按罪
    疑唯輕、有利於被告之原則，依據被告自白陳述，論以單純
    持有罪；持有大量海洛因毒品者，運輸者有之，或販售者有
    之，或為人購入者有之，或轉讓者有之，未必持有毒品大量
    者，必為運輸之目的而持有，縱認被告係無資力之人而持有
    大量海洛因毒品，亦與運輸毒品罪間無關連性；被告在關西
    休息站休息中，突有著便服之不明男子未由分說即持鐵器敲
    打駕駛座前方擋風玻璃，被告直覺以為有人找碴或遇劫，在
    驚嚇之餘，根本無暇考慮即排檔欲跨越前方花圃走避，詎料
    花圃過高無法跨越，乃倒車欲向後方離去，而碰撞到後方員
    警車輛，同時有著便服男子繼續攻擊被告車輛，被告只得向
    前迴旋、倒退之法欲離去，在第二次後退時見到曾逮捕被告
    之員警曾志友，才知悉係警方查緝，即未再反抗而配合警方
    偵辦；警方提供之錄影光碟係停車場之錄影設備，並非員警
    自行攜帶之密錄器，攝影角度僅有被告車輛後半截，駕駛座
    部分無法拍攝到，因此發生各自陳述之情形，警方既已一路
    跟監被告，即有充分時間準備逮捕被告，通常會準備密錄器
    ，拍攝執行逮捕過程，以防止發生逮捕爭執，尤其在搜索被
    告車輛時，必會輔以攝影以避免被告指述栽贓，何以全程均
    未攝影或密錄，因而發生逮捕過程之爭議，員警所提供之錄
    影光碟畫面，無法顯示證人所述有提示證件之內容；又被告
    所駕車輛前方擋風玻璃左右兩邊均有遭外力擊破痕跡，左側
    駕駛座車窗已被全部毀損，左方後照鏡亦破損，依錄影畫面
    顯示時間自15時28分16秒被告車輛開始移動，至15時28分41
    秒被告車輛門被打開僅25秒之間，如非員警早已攻擊被告車
    輛，且車輛尚在移動之間，被告車輛不可能受此多處之破壞
    ，當知員警早已開始攻擊被告車輛，並非單純提示證件要求
    被告下車未果，況且如證人均提示證件、告知警察而要求被
    告下車未果時，通常以持槍瞄準作為要求被告下車之方法，
    鮮少遇被告不下車而直接以鐵器攻擊車輛之方法，即知員警
    在逮捕被告前並未出示證件或告知為員警，即直接持鐵器攻
    擊被告駕駛座前擋風玻璃，被告突然受此驚嚇，在未及思慮
    下立即駕車走避，並未對員警有施用任何強暴、脅迫之攻擊
    行為，被告對於前來者係員警及員警執行公務之事皆無認識
    ，即無妨害公務之主觀犯意；員警將車輛駛至被告停放車輛
    後方時，被告正在車上休息，並不知情，嗣被告突然受到驚
    嚇，乃駕車往前或倒車欲走避現場，因此縱撞及警方車輛致
    損壞，被告倒車時既不知後方有員警車輛，主觀上並無毀損
    公務員職務上掌管物品之認識，刑法第138條不處罰過失犯
    ，被告並非故意毀損員警車輛，且對於後方係員警之車輛亦
    無認識，係在不知情之狀況下後退撞及，不該當刑法第138
    條等語。經查：
㈠被告於事實欄一所示時間，於彰化縣社頭鄉某處以600萬元購得
  扣案第一級毒品海洛因磚3塊，置於上開車輛排檔桿下暗格後
  ，駕車途經國道3號高速公路關西服務區為警查獲，及在關西
  服務區駕駛上開車輛衝撞員警致員警余忠信受有傷害暨警方車
  輛1遭受毀損乙節，業據被告於警詢、偵查、原審及本院均坦
  承不諱（見臺灣新北地方檢察署109年度偵字第19759號卷【下
  稱偵卷】第14至19、107至108頁、117頁至119頁、原審卷第10
  3、238頁、本院卷第208頁），核與證人曾志友、余忠信、李
  新建、曾榆倫於原審審理時具結證述查緝經過（見原審卷第20
  6至231頁）相符，並有新北市政府警察局刑事警察大隊搜索暨
  扣押筆錄、扣押物品目錄表各2份（見偵卷第21至27、33至37
  頁）、扣案物照片（見偵卷第41至46、50至51頁)、關西休息
  區監視錄影翻拍照片（見偵卷第47至49頁）、偵防車及被告車
  輛車損照片（見偵卷第49至50頁）、被告上開自用小客車109
  年5月11日行車紀錄（見偵卷第53至54頁）、員警余忠信出具
  之職務報告（見偵卷第57頁）、衛生福利部雙和醫院診斷證明
  書（見偵卷第59頁）、員警前揭偵防車維修估價單等（見原審
  卷第253至261頁）、新北市政府警察局刑事警察大隊110年9月
  13日新北警刑毒緝字第1104515787號函（見本院卷第159頁）
  、交通部公路總局臺北區監理所110年9月10日北監車字第1100
  263394號函所附車主、異動歷史查詢資料（見本院卷第163至1
  66頁）附卷可稽。又扣案塊狀檢品3包（淨重共1064公克，驗
  餘淨重共1061.76公克）經送法務部調查局濫用藥物實驗室鑑
  定結果，確含第一級毒品海洛因成分，且純度達83.24%等情，
  亦有該實驗室109年6月8日調科壹字第10923009550號鑑定書1
  份足憑（見偵卷第109頁），此部分事實堪以認定。
㈡按運輸毒品罪之所謂運輸，係指轉運輸送而言，不以自國外輸
  入國內或自國內輸出國外者為限，其在國內運送者，亦屬之。
  至於運輸之動機、目的係為己或為他人，運輸之方法為海運、
  空運、陸運或兼而有之，固非所問，但仍以本於運輸意思而搬
  運輸送，即須有此意圖而為搬運輸送之行為，始成立運輸罪；
  （最高法院100年度台上字第5623號判決參照）；至零星夾帶
  或短途持送者，雖得斟酌實際情形，依持有毒品罪論科，但仍
  以無運輸或販賣等意圖，單純持有毒品者為限（最高法院103
  年度台上字第995號判決意旨參照）；按毒品危害防制條例所
  稱之運輸，係指本於搬運輸送之意思，將毒品由某地移轉存置
  至他地而言，固不以國外輸入國內或國內輸出國外者為限，其
  在國內運送者，亦屬之。但苟係零星夾帶或短途持送，而無運
  輸之意圖，即難謂為運輸，僅得斟酌實際情形，依持有毒品罪
  論科，是論行為人以運輸毒品罪，除依憑證據證明其在客觀上
  有移轉存置毒品之行為，應就主觀之犯意、毒品之數量、持送
  路途之遠近為明白之審認（最高法院102年度台上字第2426號
  判決意旨參照)。又所謂「運輸」，係指本於運輸意思而搬運
  輸送而言，倘其有此意圖者，一有搬運輸送之行為犯罪即已成
  立，並非以運抵目的地為完成犯罪之要件，亦不以兩地間毒品
  直接搬運輸送於特定地點為限（最高法院104年度台上字第381
  6號判決意旨參照）。
㈢依被告上開自用小客車109年5月11日行車紀錄（見偵卷第53至5
  4頁）顯示，被告於109年5月11日9時51分許，駕駛車牌號碼00
  0-0000號自用小客車，自國道3號高速公路土城交流道（國道3
  號44.7km）南下，嗣於同日13時42分許由國道1號彰化埔鹽系
  統北上，於13時49分許沿國道3號往北途經龍井、沙鹿、清水
  服務區-中港系統、大甲、苑里、通霄、後龍、大山、竹南、
  西濱、香山、茄苳、新竹系統、寶山、竹林、關西（國道3號8
  4.6km），嗣於14時53分許進入新竹縣○道0號關西服務區(國道
  3號78.3km)，而被告斯時欲將扣案海洛因磚帶至其位於新北市
  ○○區○○路○段00○0號居處，業據其於偵查中所自承（見偵卷第1
  07頁)，是被告於事實欄一所示時地將扣案第一級毒品海洛因
  磚3塊，藏置於其所駕車輛排檔桿下暗格，循前揭路徑以車輛
  載運之方式，將扣案海洛因磚3塊，自彰化起駛欲運至土城，
  途經新竹關西休息站遭查獲，衡情彰化運至土城之路途非近，
  自非所謂之「短途持送」，而扣案之海洛因磚淨重共1,064公
  克，驗餘淨重共1,061.76公克，純度達83.24%，數量甚鉅，顯
  非單純「零星夾帶」持有行為，被告以車輛載運之方式將如此
  鉅量之海洛因毒品自彰化遠途運至土城，藉由交通工具之長程
  距離移動，改變如此大量毒品之所在位置，主觀上自具有搬運
  輸送之意思甚明。
㈣被告及其辯護人雖辯稱扣案海洛因磚係供被告自己施用，並無
  運輸之意云云，然上開扣案之海洛因磚淨重達1,064公克，純
  度達83.24%，數量甚鉅，而被告於警詢中自承其因違反毒品危
  害防制條例案件經法院判刑3年確定，經新北地檢通緝中，其
  不去執行是想要去多賺點錢去執行等語（見偵卷第18頁），衡
  情被告處於隨時可能遭緝獲而入監執行有期徒刑3年之不穩定
  狀況，豈會花費600萬元購入重量超過1公斤之海洛因毒品長期
  存放供己施用，平添為警緝獲時一併查獲持有鉅量毒品且損失
  鉅額購入金錢之風險，被告所稱供自己施用，與客觀上扣案毒
  品數量所示情狀不符，此部分辯詞明顯悖於常情，又按毒品危
  害防制條例第4條第1項至第4項運輸毒品罪之「運輸」，係指
  基於運輸犯意，將毒品轉運輸送至異地而言。是除行為人之傳
  送持有行為，性質上已為其他高度犯行包含評價在內者外，不
  論其運輸毒品之動機與方法如何、目的係為自己或他人，均不
  能對其本於轉運輸送意思所為獨立運輸行為，置而不論，以免
  評價不足。此觀之毒品危害防制條例於109年1月15日修正公布
  增訂第17條第3項（因供自己施用而犯運輸毒品罪且情節輕微
  者，得減輕其刑）之規定（自同年7月15日生效施行），於立
  法理由明示：本法對「運輸」毒品之行為均一律依據第4條加
  以處罰，對於行為人係自行施用之意圖而運輸毒品之行為，並
  無不同規範之旨亦明（最高法院109年度台上字第4075號判決
  意旨參照）。故因供自己施用之動機而有將毒品長途轉運輸送
  至異地之行為，本無從解免運輸毒品罪責，被告以前詞辯稱否
  認運輸犯行，委無可採。
㈤關於妨害公務部分，徵諸下列證人於原審審理時具結證述及本
  院勘驗監視器影片結果： 
⒈證人余忠信於原審審理時具結證稱：「（問：你有無敲擊被告
  車門？）當天我們先把車停在被告後面，我們知道他可能會衝
  撞，人下車之後我先繞過另外一台車至被告車頭，我去丟雞爪
  釘怕他衝撞，丟在他車輛的左前輪，之後我走到駕駛座去敲他
  窗戶，跟他說我是警察要他開門，那時候他就開始衝撞；（問
  ：你有無向被告表明你的警察身份？）有；（問：你當時敲被
  告車窗，你認為他是否聽的到？）我拿證件給他看並敲他車窗
  ，他一定看的到，車窗沒有打開；（問：被告有無看到你的證
  件？）我覺得被告有看到，他有轉過來看我，之後開始衝撞；
  （問：你是在被告駕駛座的旁邊還是前方？）旁邊，駕駛座旁
  的玻璃，敲他的車窗且出示我的證件；（問：你說的話被告不
  見得聽的到？）但是被告至少會看到我的證件，因為他有轉頭
  看我一眼；（問：被告隨後的反應為何？）往前衝；（問：你
  方稱你靠近被告車窗有提示你的證件，他有回頭看，你有無看
  到他有無看證件？）因為被告車的玻璃有點暗，我站的角度他
  的視線剛好在我胸口，他第一時間應該先抬頭看一下之後往下
  看，絕對有看到我的證件；（問：你稱被告轉頭至旁邊抬頭看
  一下？）是，本能反應，敲窗他就會看一下；（問：據你所說
  ，被告看一下之後就驅車往前衝撞？）是，前面剛好是安全島
  ，之後又往後衝撞把我們的車子撞開；（問：你方稱你有先出
  示證件給駕駛座的被告看，你今天有無帶此證件過來？）有，
  我都習慣掛在脖子上；（問：你當天證件也是掛在脖子上提示
  給被告看？）是；（受命法官問：提示給被告看時，證件大概
  距離車窗玻璃有多遠？）不到一個拳頭；（問：你方稱被告車
  窗玻璃有點暗，該明暗程度是否能清楚看到被告的臉？）可以
  ，因為當天是白天，陽光沒有很大等語（見原審卷第206至216
  頁）。
⒉證人李新建於原審審理時具結證稱：「（問：當時余忠信是站
  在駕駛座旁邊，當時你是否在場？）在場，我只記得我跟曾榆
  倫、余忠信都是在駕駛座附近；（問：你當時有無帶識別證？
  ）有，我們當時有立即跟被告表明警察身份；（問：你如何表
  明，你站在駕駛座位置的哪裡？）都是在駕駛座開門的位置，
  車子的左前方；（問：應該無法站很多人？）最多三個人，方
  才監視器畫面中在被告駕駛座附近走動的是我；（檢察官問：
  但是是由余忠信跟被告交談？）是；（檢察官問：余忠信跟被
  告說的話你有無聽到？）我忘記了，因為當時情況比較緊急，
  我們三人都有各自表明警察身份，但是我忘記彼此說什麼；（
  問：後來是什麼狀況下，被告車子開始往前衝？）我們表明完
  警察身份後，我印象中被告當時在車上停頓幾秒鐘看著我，看
  了一下之後就開始駕車往前，但因為前面上不去，所以才往後
  衝撞銀色車輛；（問：被告所開的車有無貼隔熱反光紙？）我
  不清楚，但是我看的到裡面的情況；（問：你方稱你當場有表
  明警察身份，你是用何種方式表示？）直接證件拿出來並拍被
  告車窗說我們是警察；（問：除了你以外還有何人出示證件？
  ）現場狀況比較緊急，個別是用什麼方式證明我不太清楚，但
  現場的人都說自己是警察，我有提示警察證件；（辯護人問：
  你方稱你在車子左前方，你如何提示？）我證件放口袋，直接
  拿出來說我是警察，我讓對方知道我是警察一定是上前拍打窗
  戶讓他知道我是警察，我若離太遠跟他說我是警察他看不到；
  （問：你接近的窗戶是哪一個窗戶？）駕駛座的窗戶；（問：
  能否請你演示當時出示證件並拍打車窗表明份的景象？）我從
  口袋拿證件出來，放在玻璃前直接拍打窗戶跟被告說我是警察
  ；（問：你稱有敲打玻璃，力道如何？）一般正常的力道，能
  讓對方感受到我的存在的力道；（問：你稱你敲打車窗並提示
  證件時，被告有無看你？）我不確定被告看誰，但是他是往我
  們這個方向看，就是他的左前，我們有站人的這一側，他確實
  是有看到的等語（見原審卷第222至226頁）。
⒊證人曾志友於原審審理時具結證稱：（問：余忠信下車是走到
  被告車子哪個位置？你又是走到那個位置？）駕駛座那邊。我
  是走到副駕那邊，他下去之後走到駕駛座，我看他要到另外一
  邊，我就看被告要往前衝，因為前面分隔島很矮我怕他衝過去
  ，我才繞過去趕快開另一台偵防車去擋他；（問：另一輛車的
  車上有誰？）曾榆倫跟李新建已經下車了，所以我就趕快跟他
  拿鑰匙要去開另一台車；（問：你當時也有亮出證件？）我沒
  有，我就直接過去開車了。（問：你下車時被告就已經開始衝
  了，所以根本沒有時間亮證件？）是；（審判長問：車窗有無
  貼什麼？）隔熱紙，從不同角度看視野、對內能見度不同。」
  等語（見原審卷第216至221頁）。
⒋證人曾榆倫於原審審理時具結證稱：（問：你如何表明自己的
  身份？）我下車時小隊長（按：即余忠信）就已經跟被告表明
  身份了，他們有下車又衝撞我們小隊長我們才過去；（問：你
  有看到你們小隊長表明身份，是如何表明？）反正他有敲車窗
  跟被告說我們是警察等語（見原審卷第229頁）。
⒌又經原審審理時勘驗卷附現場監視器影片光碟，勘驗結果略以
  （見原審卷第205至206頁）：
　15：27：45（日期均為109年5月11日，以下省略日期）畫面左
  側警方所駕駛之三菱品牌銀色自用小客車（以下簡稱警方車輛
  1），暫停在被告所駕駛之黑色自用小客車（以下簡稱被告車
  輛）。
　15：27：50後方一名身穿黑白上衣及黑色褲子、斜背包包之員
  警即余忠信自警方車輛1 副駕駛座下車，往後繞到被告車輛之
  駕駛座旁，彎腰疑似欲和被告交談，惟被告並未下車。③
　15：28：01警方車輛1 略向前行駛後，停靠於被告車輛後方，
  駕駛座之便衣黑衣黑褲員警即曾志友下車，走向被告車輛，被
  告不為所動，身著灰色上衣員警即李新建在被告車駕駛座旁附
  近走動。④
　15：28：16被告車輛忽然向前疾駛，並於25秒時倒退向後衝撞
  警方車輛1 ，警方車輛1 遭撞離原位。⑤
　15：28：28斜背包包之員警即余忠信趕忙追上、白衣員警即曾
  榆倫持棍狀物品敲打被告車輛前擋風玻璃，被告車輛略為停住
  。⑥
　15：28：37被告車輛又忽然急踩油門往前急衝，並撞到一旁之
  臨停黑色車輛。⑦
　15：28：41被告車輛再次倒退，員警順勢將駕駛座車門打開。
  15：28：49另一台黑色警方車輛到場，從後座下車身著灰色上
  衣員警即李新建下車，另有從駕駛座下車身著黑色上衣、黑色
  褲子員警即曾志友。⑨
　15：29：25數名員警將被告自車輛中拖出來，並將被告壓制於
  旁。
㈥綜上證人所述，彼此就查緝經過有出示證件，表明員警身分乙
  節互核大致相符，且與勘驗監視器影片結果呈現之經過並無齟
  齬，堪信上開證人證述內容與事實相符，足認被告於遭警查緝
  當時，員警曾志友、余忠信、李新建、曾榆倫確有上前表明員
  警身分之情無訛。況被告當時於北上返回路程中突遭陌生車輛
  攔阻去向，並有數人靠近其車門，在其有案（有期徒刑3年)待
  執行而遭通緝且攜帶重逾1公斤之毒品海洛因磚之情況下，衡
  情應會先聯想到係員警查緝，而非如被告所辯稱誤以為係仇人
  尋隙，被告於警詢時亦自承：（問：警方逮捕你時，你為何要
  衝撞警方？）因為我通緝等語（見偵卷第14頁)，是其顯係為
  脫免遭警方緝獲入監執行及緝獲本案毒品而為衝撞犯行。辯護
  意旨徒以警方為便服刑警、偵防車未有警方標誌、警方未有密
  錄器錄影及所調休息區監視器錄影因拍攝角度未清楚攝得證人
  余忠信有無出示證件，即否認被告妨害公務犯行，並非可採。
㈦被告及其辯護人雖主張在原審所勘驗休息區監視錄影開始前警
  方即直接以鐵器攻擊被告所駕車輛擋風玻璃，被告被驚嚇始會
  踩油門，復稱被告倒車時不知後方有車乃屬過失毀損云云，然
  自卷附監視器錄影翻拍照片（見偵卷第47至49頁）及原審勘驗
  筆錄可知，該錄影自錄影顯示時間15時27分45秒開始，其間經
  歷證人余忠信自警方車輛1副駕駛座下車行走至被告車輛駕駛
  座旁，證人曾志友駕駛警方車輛1往前行駛停靠於被告車輛後
  方，再自該車駕駛座下車走向被告車輛，被告車輛遲至15時28
  分16秒即該影片已開始31秒後始突然有向前疾駛之舉，並於15
  時28分25秒時倒退向後衝撞警方車輛1，使警方車輛1遭撞離原
  位，又於15時28分37秒急踩油門往前急衝，於15時28分41秒再
  次倒退，倘如被告所辯警方在該監視錄影開始前已有擊破被告
  所駕車輛擋風玻璃致被告受驚嚇而踩油門，被告豈會於該錄影
  開始已31秒後始有突向前疾駛之行為，堪認被告此部分所辯乃
  憑空虛捏卸責之詞；又被告為該衝撞行為前已有相當時間觀察
  其所駕車輛遭包圍之現場情勢，其於15時28分16秒、25秒、37
  秒、41秒之密接時間內，頻繁換檔急衝後退兩次，其刻意衝撞
  後車之情甚為明顯，辯護意旨主張被告係過失撞及後車云云，
  與上開客觀錄影事證不符，並不足採。
㈧綜上所述，被告前開所辯均不可採，本件事證明確，其上開運
  輸第一級毒品及對公務員依法執行職務時施強暴暨損壞公務員
  職務上掌管物品犯行事證明確，堪以認定，應依法論科。
三、新舊法比較
㈠按行為後法律有變更者，適用行為時之法律。但行為後之法律
  有利於行為人者，適用最有利於行為人之法律，刑法第2條第1
   項定有明文。此一規定係規範行為後法律變更所生新舊法律
  比較適用之準據法。而比較時應就罪刑有關之共犯、未遂犯、
  想像競合犯、牽連犯、連續犯、結合犯，以及累犯加重、自首
  減輕暨其他法定加減原因（如身分加減）與加減例等一切情形
  ，綜其全部罪刑之結果而為比較。乃因各該規定皆涉及犯罪之
  態樣、階段、罪數、法定刑得或應否加、減暨加減之幅度，影
  響及法定刑或處斷刑之範圍，各該罪刑規定須經綜合考量整體
  適用後，方能據以限定法定刑或處斷刑之範圍，於該範圍內為
  一定刑之宣告。是宣告刑雖屬單一之結論，實係經綜合考量整
  體適用各相關罪刑規定之所得。宣告刑所據以決定之各相關罪
  刑規定，如具有適用上之「依附及相互關聯」之特性，須同其
  新舊法之適用（最高法院98年度台上字第6659號刑事判決意旨
  參照）。
㈡本件被告行為後，刑法第135條第1項於110年1月20日修正公布
  ，並自同年月22日生效施行。修正前刑法第135條第1項規定：
  「對於公務員依法執行職務時，施強暴脅迫者，處3年以下有
  期徒刑、拘役或9,000元以下罰金。」；修正後刑法第135條第
  1項則規定：「對於公務員依法執行職務時，施強暴脅迫者，
  處3年以下有期徒刑、拘役或30萬元以下罰金。」，另增訂第3
  項規定：「犯前二項之罪而有下列情形之一者，處6月以上5年
  以下有期徒刑：一、以駕駛動力交通工具犯之。二、意圖供行
  使之用而攜帶兇器或其他危險物品犯之。」，是經比較新舊法
  之結果，修正後罰金刑已較修正前提高，又另增訂加重處罰之
  情形，並無較有利於被告之情形，依刑法第2條第1項前段之規
  定，適用110年1月22日修正施行前之刑法第135條第1 項之規
  定。
㈢被告行為後，毒品危害防制條例第4條及第17條第2項規定亦於1
  09年1月15日同時修正公布，並於同年7月15日施行，新舊法比
  較如下：
1.修正前毒品危害防制條例第4條第1項規定「製造、運輸、販賣
  第一級毒品者，處死刑或無期徒刑；處無期徒刑者，得併科新
  臺幣二千萬元以下罰金。」修正後規定「製造、運輸、販賣第
  一級毒品者，處死刑或無期徒刑；處無期徒刑者，得併科新臺
  幣三千萬元以下罰金。」經比較修正前、後之規定，修正後同
  條第1項規定，將併科罰金之刑度提高，是修正後之規定並未
  較有利於被告，依刑法第2條第1項前段規定，自應適用行為時
  即修正前之毒品危害防制條例第4條第1項規定論處。 
2.又修正前毒品危害防制條例第17條第2項規定：「犯第4條至第
  8條之罪於偵查及審判中均自白者，減輕其刑」，修正後之規
  定為：「犯第4條至第8條之罪於偵查及歷次審判中均自白者，
  減輕其刑」。依修正後法條之文義，參酌修正理由記載：原所
  稱「審判中」究指被告僅須於審判中曾有一次自白犯罪即應適
  用減刑規定，抑或須於歷次審判中均自白犯罪者始符合之，解
  釋上易生爭議，考量原立法之目的，係在使前述毒品案件之刑
  事訴訟程序儘早確定，當以被告於歷次審判中均自白犯罪者，
  始足當之，故修正第2項，明定於偵查及歷次審判中均自白者
  ，始減輕其刑等語，是修正前被告僅須於偵查及審判中各有一
  次自白，即符合該項減刑要件，於修正後則須於偵查及歷次審
  判中均自白，始能依該項規定減刑，適用上較為嚴格。經綜合
  整體比較結果，自以修正前之規定較有利於被告，而應適用行
  為時即修正前之毒品危害防制條例第17條第2項規定。
四、法律適用
㈠按刑法第138條之毀損公務員職務上掌管之物品罪，祇要對於公
  務員職務上所掌管之物品，有毀棄、損壞、隱匿或致令不堪用
  之任一行為，罪即成立，不以兼具為限，而組成車輛之任一零
  件與配備，均具有其特定之功能性，如遭破壞，自足減損各該
  零件之功能及作用，降低車輛駕駛之安全性，並造成修復或更
  換零件之財物損失，均足成立損壞物品之罪；又所稱「公務員
  職務上掌管之物品」，係指該物品為公務員本於職務上之關係
  所掌管者而言；是警察執行職務所使用之偵防車，自屬其職務
  上掌管之物品。
㈡核被告所為，係犯109年7月15日修正施行前毒品危害防制條例
  第4條第1項之運輸第一級毒品罪、刑法第138條之損壞公務員
  職務上掌管之物品罪及110年1月22日修正施行前刑法第135 條
  第1項之對公務員依法執行職務時施強暴罪。其持有逾量第一
  級毒品海洛因之低度行為，為其運輸第一級毒品之高度行為所
  吸收，不另論罪。至公訴意旨雖漏未列載損壞公務員職務上掌
  管之物品罪，然此部分犯罪事實與起訴書所載對公務員依法執
  行職務時施強暴之犯罪事實，具有社會事實同一性，為起訴效
  力所及，復經原審、本院於審理中告知可能涉犯之罪名及此部
  分事實，檢察官、被告及其辯護人於本院審理時已就此部分犯
  行為充分辯論攻擊、防禦，而無礙於被告防禦權之行使，本院
  自得併予審酌。  
㈢又被告以一駕車衝撞行為，同時觸犯上開損壞公務員職務上掌
  管之物品罪及對公務員依法執行職務時施強暴罪等二罪名，為
  想像競合犯，應依刑法第55條規定，從一重之損壞公務員職務
  上掌管之物品罪處斷。
㈣其所犯運輸第一級毒品罪及損壞公務員職務上掌管之物品罪間
  ，犯意各別，行為互殊，應分論併罰。
㈤按修正前毒品危害防制條例第17條第2項規定：「犯第4條至第8
  條之罪於偵查及審判中均自白者，減輕其刑」。查被告就前揭
  運輸第一級毒品犯行，依被告於警詢、偵訊、原審及本院之供
  述，其對於109年5月11日將扣案第一級毒品海洛因磚3塊擺放
  車內，自彰化縣社頭鄉某處，駕車北上欲前往土城，途經關西
  服務區為警查獲之事實均坦承不諱，是被告對於運輸第一級毒
  品犯行之構成要件事實業為肯定供述，揆諸上開說明，應認被
  告已於偵查及審理時自白運輸第一級毒品犯行，爰依修正前毒
  品危害防制條例第17條第2項規定減輕其刑。
㈥辯護意旨雖為被告主張：係被告告訴警察說海洛因放在排檔桿
  之箱子裡，警察都沒有找到，是被告主動跟警察講的等語。然
  按刑法第62條所定自首減刑，係以對於未發覺之犯罪，在有偵
  查犯罪職權之公務員知悉犯罪事實及犯人之前，向職司犯罪偵
  查之公務員坦承犯行，並接受法院之裁判而言。苟職司犯罪偵
  查之公務員已知悉犯罪事實及犯罪嫌疑人後，犯罪嫌疑人始向
  之坦承犯行者，為自白，而非自首。而所謂發覺，不以有偵查
  犯罪之機關或人員確知其人犯罪無誤為必要，僅須有確切之根
  據得為合理之可疑者，亦屬發覺（最高法院97年度台上字第59
  69號判決要旨參照）。查證人曾志友於原審審理時證稱：從被
  告南下我們就從新北一路跟下去，其實我們已經跟被告很多次
  ，在彰化那個點看到他跟那個人接觸也很多次，每次上來我們
  都知道他在做什麼，只是本件因為量比較大才決定行動，扣案
  海洛因磚是在車上暗格裡面中央排檔下面的空間找到，要打到
  Ｄ檔那個暗格才可以打得開，若打到Ｐ檔，那個暗格打不開，一
  般車子上不會有的裝置，我不知道是不是另外改裝的，第一時
  間在現場我們怎麼搜都沒有，但是在彰化明明有看到他把東西
  放進去，沿路我們就跟著了，被告沒有下車也沒有跟他人接觸
  ，直接到關西休息站，東西怎麼可能不見，因為搜很久都搜不
  到，我們後來回來後被告急著叫他朋友把車開走，我們就覺得
  有問題，才帶他回去再搜一次，才在排檔下面的暗格搜到等語
  （見原審卷第217至218頁、第220頁），是警方當日因一路現
  場跟監，已全程掌握被告購入大量毒品及載運毒品開車北上之
  犯行，可知於被告向警供承本案運輸第一級毒品犯行之前，有
  偵查權限之員警早已因親自尾隨沿路跟監，查悉被告涉及本案
  運輸第一級毒品海洛因犯行，要非針對未發覺之罪自首，無從
  適用刑法第62條之規定減輕其刑。　
㈦按修正後毒品危害防制條例第17條第3項規定：「被告因供自己
  施用而犯第四條之運輸毒品罪，且情節輕微者，得減輕其刑。
  」，然被告所辯其購買本件扣案毒品海洛因磚係供自己施用云
  云，悖於常情而不可採，業經論述如前，且被告運輸之第一級
  毒品海洛因淨重逾1公斤，顯非「情節輕微」，核與修正後毒
  品危害防制條例第17條第3項所定要件不合，併此敘明。
五、上訴駁回之理由
㈠原審審理結果，認被告運輸第一級毒品、損壞公務員職務上掌
  管物品、對公務員依法執行職務時施強暴等犯行，事證明確，
  而適用修正前毒品危害防制條例第4條第1項、第17條第2項，
  毒品危害防制條第18條第1項前段、第19條第1項，修正前刑法
  第135 條第1 項，刑法第11條前段、第2條第1項前段、第138 
  條、第55條前段、第41條第1項前段，刑法施行法第1條之1第1
  項等規定，並以行為人之責任為基礎，審酌被告無視政府對杜
  絕毒品犯罪之禁令，前已因販賣第二級毒品案件，經原審法院
  以108年度訴字第40號判處有期徒刑3年，並由本院以108年度
  上訴字第1594號、最高法院以108年度台上字第3047號駁回上
  訴確定，因未遵期報到執行而經新北地檢通緝，竟於通緝期間
  復恣意為本案運輸第一級毒品海洛因磚之犯行，助長毒品氾濫
  ，危害社會治安，主觀惡性及因其犯罪所生之危害均甚鉅，所
  幸本案經員警循線查獲，上開海洛因磚始及時查扣而未流入市
  面，於偵審中未完全坦承犯行之犯後態度，並兼衡其犯罪動機
  、目的、手段、所生危害、素行紀錄，及被告為國中畢業之智
  識程度、於原審審理時自陳（入監前）從事冷氣空調設計之工
  作、月入約6、7萬餘元、未婚須扶養父母等語，暨家庭經濟狀
  況為勉持（見原審卷第240頁審理筆錄、偵卷第11頁警詢筆錄
  所載受詢問人資料欄及第72頁被告之戶政資料查詢結果）等一
  切情狀，參考檢察官就本件科刑之意見，並認檢察官就運輸毒
  品部分求刑無期徒刑，尚屬過重等情，就被告所犯運輸第一級
  毒品罪，量處有期徒刑15年，所犯損壞公務員職務上掌管之物
  品罪，量處有期徒刑4月，如易科罰金，以1,000元折算1日；
  並說明：本件扣案塊狀檢品3包（淨重共1,064公克，驗餘淨重
  共1,061.76公克）經送驗結果，檢出含有第一級毒品海洛因成
  分乙節，有前揭鑑定書在卷為憑，係本案查獲之第一級毒品，
  應依毒品危害防制條例第18條第1項前段之規定，諭知沒收銷
  燬；又包裝上開海洛因之包裝袋共3個，因其上殘留之毒品殘
  渣難以析離，且無析離之實益與必要，應當整體視之為毒品而
  併予宣告沒收銷燬。至檢驗取樣部分，則因已用罄滅失，自無
  庸再為沒收銷燬之諭知；本件被告扣案之BENQ廠牌行動電話1
  支為被告所持用供作聯繫運輸毒品事宜之用乙情，已據其於原
  審審理時供陳在卷（見原審卷第238頁），不問屬於犯罪行為
  人與否，應依毒品危害防制條例第19條第1 項規定諭知沒收；
  至本件一併扣案被告之Apple 廠牌型號IPHONE行動電話、Hugi
  ga廠牌行動電話各1支，被告於原審審理時供稱與其本案犯行
  無關（見原審卷第238頁），亦查無證據足認與本案所為運輸
  毒品犯行有關，核其性質復非屬違禁物或應義務沒收之物，爰
  不予宣告沒收；經核原審認事用法均無違誤，量刑亦屬妥適，
  所為沒收諭知於法有據，原判決應予維持。　
㈡被告上訴執前開各詞否認犯罪，然查：證據之取捨及證據證明
  力如何，均屬事實審法院得自由裁量、判斷之職權，苟其此項
  裁量、判斷，並不悖乎通常一般之人日常生活經驗之定則或論
  理法則，且於判決內論敘其何以作此判斷之心證理由者，即不
  得任意指摘其為違法（最高法院91年度台上字第2395號判決參
  照）。查原審依憑扣案物、被告供述、證人證述、監視錄影等
  ，相互勾稽而為綜合論斷，另就被告所辯不可採之理由加以指
  駁，且經本院補充論述說明如上，原審所為推理論斷從形式上
  觀察，尚無違背經驗法則、論理法則，或有其他違背法令之情
  形，被告上訴意旨所辯，核與客觀事證所顯現之事實不符，屬
  事後避罪之詞，尚無可採。被告猶執前詞指摘原審判決，就原
  審依職權為證據取捨及心證形成之事項，持憑己見而為不同評
  價，反覆爭執，難認其上訴為有理由，應予駁回。　
據上論斷，應依刑事訴訟法第368條，判決如主文。
本案經檢察官陳詩詩提起公訴、檢察官林宏松到庭執行職務。　
中　　華　　民　　國　　110 　年　　11　　月　　18　　日
                  刑事第十八庭  審判長法  官  何俏美
                                      法  官  陳海寧
                                      法  官  葉乃瑋
以上正本證明與原本無異。
如不服本判決，應於收受送達後20日內向本院提出上訴書狀，其
未敘述上訴之理由者並得於提起上訴後20日內向本院補提理由書
（均須按他造當事人之人數附繕本）「切勿逕送上級法院」。
                                      書記官  程欣怡
中　　華　　民　　國　　110 　年　　11　　月　　18　　日
附錄：本案論罪科刑法條全文
109年7月15日修正施行前毒品危害防制條例第4條
製造、運輸、販賣第一級毒品者，處死刑或無期徒刑；處無期徒
刑者，得併科新臺幣二千萬元以下罰金。
製造、運輸、販賣第二級毒品者，處無期徒刑或七年以上有期徒
刑，得併科新臺幣一千萬元以下罰金。
製造、運輸、販賣第三級毒品者，處七年以上有期徒刑，得併科
新臺幣七百萬元以下罰金。
製造、運輸、販賣第四級毒品者，處五年以上十二年以下有期徒
刑，得併科新臺幣三百萬元以下罰金。
製造、運輸、販賣專供製造或施用毒品之器具者，處一年以上七
年以下有期徒刑，得併科新臺幣一百萬元以下罰金。
前五項之未遂犯罰之。
中華民國刑法第138條
毀棄、損壞或隱匿公務員職務上掌管或委託第三人掌管之文書、
圖畫、物品，或致令不堪用者，處五年以下有期徒刑。
110年1月22日修正施行前中華民國刑法第135條
對於公務員依法執行職務時，施強暴脅迫者，處三年以下有期徒
刑、拘役或九千元以下罰金。
意圖使公務員執行一定之職務或妨害其依法執行一定之職務或使
公務員辭職，而施強暴脅迫者，亦同。
犯前二項之罪，因而致公務員於死者，處無期徒刑或七年以上有
期徒刑；致重傷者，處三年以上十年以下有期徒刑。